臺灣高等法院臺南分院刑事裁定
110年度聲再字第84號
聲  請  人  
即受戒治人  陳志雄



上列聲請人因聲請重新審理案件，對於本院110年度毒抗字第272
號中華民國110年4月19日確定裁定（原審裁定案號：臺灣嘉義地
方法院110年度毒聲字第113號）聲請重新審理，本院裁定如下：
    主  文
重新審理之聲請駁回。
    理  由
一、聲請人即受戒治人陳志雄雖於聲請狀載明聲請再審之裁定案
    號為臺灣嘉義地方法院110年度毒聲字第113號裁定，然再審
    對象以實體確定判決為限，不及於裁定，另臺灣嘉義地方法
    院上述裁定，經聲請人提起抗告後，經本院於民國110年4月
    19日以110年度毒抗字第272號裁定駁回聲請人之抗告確定（
    詳後述），本於解釋意思表示應探求當事人之真意，不得拘
    泥於所用辭句之法理，核聲請人真意，應係依毒品危害防制
    條例第20條之1第1項規定就本院上開裁定聲請重新審理，合
    先敘明。
二、本件聲請重新審理意旨略以：聲請人受勒戒時，母親陳瑞霞
    於民國110年3月2日有來辦理接見，係在進行有無繼續施用
    傾向評估後始來會客，故評估標準表不應認家屬無訪視而扣
    5分？聲請人曾因此寄聲明異議狀向臺灣嘉義地方法院聲明
    異議，請求撤銷原裁定（聲請狀誤為判決），更為適當合法
    裁定。
三、按「觀察、勒戒及強制戒治之裁定確定後，有下列情形之一
    ，認為應不施以觀察、勒戒或強制戒治者，受觀察、勒戒或
    強制戒治處分之人，或其法定代理人、配偶，或檢察官得以
    書狀敘述理由，聲請原裁定確定法院重新審理：一、適用法
    規顯有錯誤，並足以影響裁定之結果者。二、原裁定所憑之
    證物已證明為偽造或變造者。三、原裁定所憑之證言、鑑定
    或通譯已證明其為虛偽者。四、參與原裁定之法官，或參與
    聲請之檢察官，因該案件犯職務上之罪，已經證明者。五、
    因發現確實之新證據足認受觀察、勒戒或強制戒治處分之人
    ，應不施以觀察、勒戒或強制戒治者。六、受觀察、勒戒或
    強制戒治處分之人，已證明其係被誣告者。」「聲請重新審
    理，應於裁定確定後30日內提起，但聲請之事由，知悉在後
    者，自知悉之日起算。」「法院認為無重新審理之理由，或
    程序不合法者，應以裁定駁回之。」毒品危害防制條例第20
    條之1第1項、第2項、第4項前段分別定有明文。是於觀察、
    勒戒或強制戒治之裁定確定後，須於裁定確定後30日內，且
    有符合毒品危害防制條例第20條之1第1項各款所定情形之一
    ，始能據以聲請重新審理。
四、經查：
　㈠聲請人因施用第一級、第二級毒品案件，經臺灣嘉義地方法
    院以109年度毒聲字第180號裁定送勒戒處所觀察、勒戒確定
    ，於110年1月21日起執行觀察、勒戒，經執行單位法務部○○
    ○○○○○○附設勒戒處所於110年2月8日對被告進行評估，就被
    告前科紀錄與行為表現部分，有毒品犯罪相關司法紀錄9筆
    、其他犯罪相關紀錄5筆、入所時尿液毒品檢驗有一種毒品
    反應、持續於所內抽菸；就臨床評估方面，有多重毒品濫用
    （海洛因、安非他命）、有合法物質濫用（菸），使用年數
    1個月至1年，臨床綜合評估（含病識感、動機、態度、就醫
    意願等）為輕度；就社會穩定度方面，入所後家人無訪視等
    ，計算出靜態因子得分合計132分，動態因子得分合計10分
    ，合計142分，綜合評估判斷後認為有繼續施用毒品傾向乙
    節，有上開裁定、臺灣高等法院被告前案紀錄表、法務部○○
    ○○○○○○110年2月23日函及所附有（無）繼續施用毒品傾向評
    估名冊、有無繼續施用毒品傾向證明書、有無繼續施用毒品
    傾向評估標準紀錄表在卷可稽，經原審於110年3月8日以110
    年度毒聲字第113號裁定令入戒治處所施以強制戒治，嗣聲
    請人不服，提起抗告，經本院以因應法務部110年3月26日新
    修正評估標準，依該勒戒處所（以原評估項目）重新評分為
    ：⑴「前科紀錄與行為表現」部分合計為27分（毒品犯罪相
    關司法紀錄「9筆」，上限10分、其他犯罪相關紀錄「5筆」
    計10分、入所時尿液毒品檢驗為「一種毒品反應」計5分，
    上開3項靜態因子合計為25分；所內行為表現「持續於所內
    抽菸」計2分之動態因子）；⑵「臨床評估」部分合計為30分
    （「有」多重毒品濫用，為海洛因、安非他命計10分、「有
    」合法物質濫用，種類菸計2分、使用方式為「有注射使用
    」計10分、使用年數為「1個月至1年」計5分，上開靜態因
    子合計為27分；臨床綜合評估（含病識感、動機、態度、就
    醫意願）評定為「輕度」計3分之動態因子）；⑶「社會穩定
    度」部分合計為5分（入所後家人是否訪視為「無」計5分之
    動態因子）。以上⑴至⑶部分之總分合計為62分（靜態因子共
    計52分，動態因子共計10分），經重新評定仍為「有繼續施
    用毒品傾向」等情，亦有法務部○○○○○○○○110年4月15日函及
    所附有無繼續施用毒品傾向證明書、有無繼續施用毒品傾向
    評估標準紀錄表在卷可參。是依照評分說明手冊載明判定之
    原則，上述評估係該所相關專業知識經驗人士，於聲請人受
    觀察、勒戒期間，依其本職學識評估聲請人之「前科紀錄與
    行為表現」、「臨床評估」、「社會穩定度」等因子所為之
    綜合判斷，經科學驗證所得之結論，足徵上開證明書及評估
    標準紀錄表，係綜合個案之臨床實務及具體事證為評分，以
    判定聲請人有繼續施用毒品傾向，自形式上觀察，並無擅斷
    或濫權等明顯不當之情事，自得資為判斷聲請人有無繼續施
    用毒品傾向之證明。且自上開重新評定之評分結果觀之，其
    上述各項分數之彙算並無錯漏，且超過法務部所訂頒應評估
    為有繼續施用毒品傾向之分數標準，又非僅以聲請人之前科
    紀錄為評估之標準，足認聲請人確有繼續施用毒品之傾向，
    已達應施以強制戒治之標準，自有依法再施以強制戒治以降
    低其再次施用毒品之危險性之必要等理由，經本院於110年4
    月19日以110年度毒抗字第272號裁定駁回抗告而確定等情，
    有上述裁定影本、臺灣高等法院被告前案紀錄表附卷可憑。
　㈡觀之上開裁定之記載，均已論及聲請人觀察勒戒期間受勒戒
    處所評估有無繼續施用毒品傾向之評估項目依據，且依110
    年3月26日新修正有無繼續施用毒品傾向評估標準，綜合評
    估判斷後認為有繼續施用毒品傾向之理由，是聲請人顯於收
    受上開裁定之際，即已知悉依新舊評估標準之適用評估結論
    ，而聲請人於110年6月22日向監所主管提出本件「再審聲請
    」狀（見卷附該狀上之法務部○○○○○○○○收受收容人訴狀章）
    ，且如前所述，雖其上誤載針對原審法院110年度毒聲字第1
    13號聲請再審，但稽其真意，應係對上述本院110年毒抗字
    第272號駁回抗告確定裁定聲請重新審理，而依其聲請意旨
    ，係提出其母親曾於110年3月2日至戒治處所辦理接見作為
    新證據，核係依毒品危害防制條例第20條之1第1項第5款之
    規定為其聲請重新審理之依據，此外並未指明其他聲請重新
    審理之依據，而本院110年毒抗字第272號裁定之確定日期為
    110年4月19日，聲請人遲至110年6月22日向監所主管提出「
    重新審理」聲請狀，顯已逾上開30日之期限，依上說明，聲
    請人之聲請程序不合法，應予駁回。
據上論斷，應依毒品危害防制條例第20條之1第4項前段，裁定如
主文。
中　　華　　民　　國　　110 　年　　7 　　月　　8 　　日
                  刑事第六庭    審判長法　官  張瑛宗
                                      法　官  李秋瑩
                                      法　官  林坤志
以上正本證明與原本無異。
不得抗告。
　　　　　　　　　　　　　　　　　　　書記官  凌昇裕　　
中　　華　　民　　國　　110 　年　　7 　　月　　8 　　日